【裁判字號】    99,消債更,46
【裁判日期】    990519
【裁判案由】    更生事件
【裁判全文】
臺灣臺北地方法院民事裁定            99年度消債更字第46號
聲  請  人
即債務人    甲○○
代  理  人  姚本仁律師
上列當事人因消費者債務清理事件聲請更生，本院裁定如下：
    主  文
聲請駁回。
聲請費用由聲請人負擔。
    理  由
一、按債務人對於金融機構因消費借貸、自用住宅借款、信用卡
    或現金卡契約而負債務，在聲請更生或清算前，應提出債權
    人清冊，以書面向最大債權金融機構請求協商債務清償方案
    並表明共同協商之意旨，消費者債務清理條例第151條第1項
    定有明文。又債務人與金融機構協商成立者，不得聲請更生
    或清算，但因不可歸責於己之事由，致履行顯有重大困難者
    ，不在此限；本條例施行前，債務人依金融主管機關協調成
    立之中華民國銀行公會會員辦理消費金融案件無擔保債務協
    商機制與金融機構成立之協商，準用前項之規定，同條例第
    151條第5、6項亦有明文。蓋該債務清償方案係經債務人行
    使程序選擇權而與債權人締結之債務清理契約，其即應受該
    契約之拘束，且本條例更生之規範目的，係在維持債務人基
    本生活之情況下，於債務人之能力範圍內盡力清償債務，非
    謂債務人得任意利用債務清理程序減輕債務，因此，為避免
    債務人針對已成立之協商方案任意毀諾，濫用更生或清算之
    債務清理程序，須債務人於協商成立後因不可歸責於己之事
    由，致其無法履行原定清償方案，始例外得依本條例聲請更
    生或清算。又，聲請更生或清算不合程式或不備其他要件者
    ，法院應以裁定駁回之，但其情形可以補正者，法院應定期
    間先命補正，復為同條例第8條所明定。
二、本件聲請人主張：聲請人因消費借貸、自用住宅借款、信用
    卡或現金卡契約，對金融機構負債務，曾以書面與最大債權
    金融機構聯邦銀行共同協商成立，以利率4.88%，分86期，
    每月還款新台幣(下同)28,286元為清償方案。然於民國96年
    底，聲請人因公司業務緊縮被裁員，而生不可歸責於己致履
    行顯有重大困難之事由，以致無法履行，有離職證明書可稽
    (本院卷第27頁)，嗣雖聲請人復試圖請求向聯邦銀行協商，
    然遭其所拒，遂於97年4月毀諾。聲請人於98年8月覓得工作
    ，現正任職於強固公寓大廈管理維護股份有限公司總幹事乙
    職，月薪為28,953元至29,052元不等，聲請人負擔每月生活
    開銷及分擔房租後，若再加上95年協商之每月應給付之協商
    金額，恐無法正常基本生活。
三、經查：
  (一)聲請人於95年3月向最大債權銀行申請債務協商時，其所提
    出之收入證明切結書記載係待業中，以打零工為業，每月收
    入為10,000元至12,000元，95年5月18日銀行通知將提供每
    期月繳23,026元之方案，聲請人表示應可負擔，但認為期間
    太長希望縮短，每月月繳只可提高1、2000元，並表示近期
    已找到月薪32,000元之工作，擔心繳款期限長影響未來購屋
    計畫，95年5月19日聲請人致電銀行比少希望儘速償還負債
    ，且家人也會提供協助，希望以84期4.88％承作，月付金
    28,287元，較原先增加5,261元，嗣後聲請人並於95年6月6
    日與最大債權銀行達成協議，還款方案為自95年7月起分84
    期，利率4.88％，月付額28,286元，此有協議書、收入證明
    切結書、債務協商審查記錄表在卷可稽（本院卷第44、52、
    67、75頁），顯見本件還款方案月付金係聲請人主動要求銀
    行提高，以免影響日後購屋，且聲請人於預期收入為32,000
    元之情況下，即主動要求提高月付額至28,286元，表示家人
    將提供協助，甚至於當時之收入狀況下仍考慮日後欲購屋置
    產，足認聲請人自始從未期待僅賴自身之薪資作為還款之唯
    一來源。聲請人自身財力必無不知之理，其既主動要求調高
    月付額至28,286元，自係已對其還款財源妥為評估，認為縱
    自身薪資僅32,000元，仍有可靠之其他財源可資助其還款，
    月付23,026元之方案尚嫌過低，始要求此一方案。此既為聲
    請人權衡其目前資力負擔及未來生涯規劃後所為之決定，聲
    請人就其僅賴自身薪資可能無法支付月付額一節亦知之甚詳
    ，自不得僅以其日後工作收入稍有下降，即認為係因不可歸
    責於己之事由致履行顯有重大困難。
  (二)再者，聲請人於97年1至6月分別按月支領失業給付26,340元
    ，此有台北市勞工保險局保險失字第09960261 430號函在卷
    可稽(本院卷第80頁)，是以聲請人於97年4月毀諾時，每月
    尚領有離職當月起前6個月平均月投保薪資（43,900元）60
    ％即26,340元之失業給付。而聲請人於失業前6個月之平均
    月投保工資為43,900元，顯然優於其95年6月時預期之
    32,000元甚多，聲請人每月較預期增加近12,000元可資運用
    之情況長達至少半年，當可有適度之儲蓄，於失業後仍領有
    每月26,340元之失業給付，較原先預期之32,000元僅減少約
    6,000元，顯見聲請人縱因失業而收入狀況有所變化，其變
    化應未達使其無法負擔原還款方案之程度，聲請人卻於失業
    後第4個月仍繼續領有失業給付之情況下即率予毀諾，不能
    認為有何不可歸責於己之情事。
  (三)又，聲請人既有大筆債務未能償還，於償債期間需忍受較不
    寬裕之經濟生活，事所當然，不能主張仍欲享有與一般無債
    務之人相同之生活享受。依聲請人所自陳之財產收支狀況說
    明書(本院卷第15頁)可知，聲請人自陳每月須支出房屋租金
    11,000元、伙食費每日以250元計，共7,500元、手機費用每
    月2,500元、室內電話含寬頻上網費用1,350元、機車加油費
    600元、大樓管理費1,050元等，共計24,000元，超出97年度
    台北市最低生活費14,152元將近10,000元，顯然過高。而聲
    請人所支出之房屋租金、伙食費、手機費用、室內電話費用
    、機車加油費用、大樓管理費等，均未檢附任何單據或其他
    可資證明之文件，已無從認為屬實。縱係屬實，聲請人既無
    何種確需大量使用手機通話或不可不於自宅使用寬頻之特殊
    情事，每月支出之手機電話費竟高達2,500元，並且另有室
    內電話費用1,350元(含寬頻上網)之開支，均顯非必要；其
    伙食費7,500元亦顯然高於最低生活費所允許之消費水準。
    至於每月11,000元之租金、1,050元之管理費，聲請人並未
    提出租約以證明其租屋之事實，而自陳居住台北市中正區，
    聲請狀所載住所地為台北市○○○路，顯屬台北市○○地段
    ，若聲請人因租賃此處致需支付高達每月11,000元之租金、
    及大樓管理費1,050元，則聲請人應權衡其經濟能力租賃郊
    區或其他租金較低之房屋，要無不願犧牲自身享受，而僅一
    味要求減免債務之理。是以聲請人主張每月必要開支高達
    24,000元云云，要屬無據。
  (四)聲請人另稱遭人倒帳而無法繼續履約云云，觀其財產與收入
    狀況說明書中(本院卷第16頁)記載其有對第三人黃品華
    200,000元之債權，並註記此人更換電話失去聯絡。惟聲請
    人並未舉證證明其債權發生之時間，以及債務人先前之清償
    狀況為何、何時開始未依約還款等，縱認為此人確有積欠20
    萬元未還之狀況，亦無從認為此一事實與聲請人之毀諾有何
    關連。
四、綜上所述，本件聲請人於協商成立後毀諾，並無不可歸責於
    己之事由，其聲請更生違背消費者債務清理條例第151條第5
    項之規定，且上開欠缺又屬無從補正，依上說明，自應駁回
    其更生之聲請。爰裁定如主文。
中    華    民    國    99    年    5    月     19    日
              民事第三庭    法      官  陳怡雯
上為正本係照原本作成。
如不服本裁定，應於裁定送達後10日內，以書狀向本院提出抗告
，並繳納抗告費新臺幣1千元。
中    華    民    國    99    年    5     月    19    日
                            書  記  官  鄭美華

司法院資訊處製作；財團法人民間司法改革基金會備份。
